【裁判字號】    95,重訴,51
【裁判日期】    951222
【裁判案由】    毒品危害防制條例
【裁判全文】
臺灣高雄地方法院刑事判決              95年度重訴字第51號
公  訴  人  臺灣高雄地方法院檢察署檢察官
被      告  乙○○
                    （現另案羈押於臺灣高雄看守所）
選任辯護人  鄭國安律師
選任辯護人  吳麗珠律師
被      告  甲○○
選任辯護人  樓嘉君律師
上列被告因毒品危害防制條例案件，經檢察官提起公訴（94年度
偵字第22480 號），本院判決如下：
    主  文
乙○○販賣第一級毒品，處無期徒刑，褫奪公權終身。扣案如附
表編號一、二所示海洛因肆拾貳包（均含包裝袋）沒收銷燬之；
如附表編號八至十二所示分裝杓拾參支、葡萄糖壹包、使用過電
子磅秤壹個、夾鍊袋參包、未使用過電子磅秤壹個均沒收。又販
賣第二級毒品，處有期徒刑拾年；扣案如附表編號三至七所示甲
基安非他命拾肆包（均含包裝袋）沒收銷燬之；如附表編號八、
十、十一、十二所示分裝杓拾參支、使用過電子磅秤壹個、夾鍊
袋參包、未使用過電子磅秤壹個均沒收。又未經許可寄藏手槍，
處有期徒刑伍年陸月，併科罰金新臺幣拾萬元，罰金如易服勞役
，以新臺幣壹仟元折算壹日。扣案具有殺傷力制式手槍壹支（槍
枝管制編號高鑑0000000000號、含彈匣壹個）沒收。應執行無期
徒刑，併科罰金新臺幣拾萬元，罰金如易服勞役，以新臺幣壹仟
元折算壹日，褫奪公權終身。扣案如附表編號一、二所示海洛因
肆拾貳包（均含包裝袋）、如附表編號三至七所示甲基安非他命
拾肆包（均含包裝袋）均沒收銷燬之；如附表編號八至十二所示
分裝杓拾參支、葡萄糖壹包、使用過電子磅秤壹個、夾鍊袋參包
、未使用過電子磅秤壹個、扣案具有殺傷力制式手槍壹支（槍枝
管制編號高鑑0000000000號、含彈匣壹個）均沒收。
甲○○無罪。
    事  實
一、乙○○明知海洛因、甲基安非他命業經公告列為毒品危害防
    制條例第2 條第2 項所定之第一級、第二級毒品，竟意圖牟
    利，基於販賣第一級毒品海洛因予不特定人之犯意，自於民
    國94年6 月間起，迄94年9 月29日凌晨3 時許，在不詳處所
    ，以總價約新台幣（下同）70萬元之價格，陸續向真實姓名
    年籍不詳綽號「阿賢」、「瓜哥」成年男子，購入如附表編
    號1 、2 所示之第一級毒品海洛因（詳細重量、純度，如各
    該附表項下所示）；另基於販賣第二級毒品甲基安非他命予
    不特定人之犯意，於民國94年9 月27、28日某時，在不詳處
    所，向真實姓名年籍不詳綽號「梨子」成年男子，以約60萬
    元價格，購入如附表編號3 至7 所示甲基安非他命（詳細重
    量、純度，如各該附表項下所示），欲伺機販售予不特定人
    牟利。
二、乙○○明知可發射子彈，具殺傷力之制式手槍及子彈，均為
    槍砲彈藥刀械管制條例所規定之管制物品，非經中央主管機
    關許可，不得擅自持有、寄藏，竟基於寄藏上開手槍、子彈
    之犯意，於94年8 月初某日，在高雄縣鳳山市○○街3 號「
    紫園汽車旅館前」受真實姓名、年籍不詳，綽號「旺哥」男
    子所託，代為保管具殺傷力之捷克CZ廠100 型、口徑9MM 制
    式半自動手槍1 支（槍枝編號：0000000000號，含彈匣1 個
    ）及口徑9MM 制式子彈7 顆後，將之隨身攜帶並藏放於日後
    投宿之汽車旅館內，嗣於94年9 月29日凌晨3 時許，員警因
    認乙○○涉嫌販賣毒品，經長期佈線跟監後，持搜索票至其
    當時所投宿，位在高雄縣鳳山市○○路96號之「麗馨汽車旅
    館」第226 號房實施搜索，當場在該房間內查獲上開制式手
    槍及子彈，因而偵破上情。
二、案經行政院海岸巡防署屏東機動查緝隊、高雄市政府警察局
    三民第一分局報請高雄地方法院檢察署檢察官偵查起訴。
    理  由
壹、有罪部分：
一、程序部分：
    按被告以外之人於審判外之言詞或書面陳述，除法律有規定
    者外，不得作為證據，刑事訴訟法第159 條第1 項定有明文
    。又鑑定人由審判長、受命法官或檢察官就下列之人選任1
    人或數人充之：(一)就鑑定事項有特別知識經驗者。(二)經政府
    機關委任有鑑定職務者；鑑定之經過及其結果，應命鑑定人
    以言詞或書面報告；法院或檢察官得囑託醫院、學校或其他
    相當之機關、團體為鑑定，或審查他人之鑑定，並準用第20
    3 條至第206 條之1 規定，亦經刑事訴訟法第198 條、第20
    6 條第1 項、第208 條第1 項規定甚明。經查：
  1.本案卷附法務部調查局、高雄醫學大學附設中和紀念醫院（
    下簡稱高醫醫院）檢驗報告（見94年度偵字第4922號卷第
    53-57 頁），雖為被告以外之人於審判外所為之書面陳述，
    屬於傳聞證據，然此乃臺灣高雄地方法院檢察署檢察官於偵
    查中，依刑事訴訟法第208 條第1 項規定，囑託高雄醫學大
    學附設中和紀念醫院鑑定，該醫院依刑事訴訟法第208 條第
    1 項準用同法第206 條第1 項規定所出具之書面鑑定報告，
    屬刑事訴訟法第159 條第1 項「被告以外之人於審判外之言
    詞或書面陳述，除法律有規定者外，不得作為證據」規定所
    稱「法律有規定者」之情形，應有證據能力。
  2.臺灣高雄地方法院檢察署已概括選任內政部警政署刑事警察
    局為該署轄區司法警察機關調查中案件有關槍彈有無殺傷力
    之鑑定事項之鑑定機關（臺灣高雄地方法院檢察署92年7 月
    11日雄檢楠文字第0921000185號函參照）。依上開說明，卷
    附內政部警政署刑事警察局94年10月24日刑鑑字第09401518
    91號槍彈鑑定書（見94年度偵字第22480 號卷第38 頁 至第
    41頁），雖係被告以外之人於審判外之書面陳述，然係檢察
    機關概括委託內政部警政署刑事警察局鑑定後所製作之鑑定
    報告，為刑事訴訟法第159 條第1 項所指例外情形，應有證
    據能力（92年8 月刑事訴訟新制法律問題研討會結論參照）
    。
貳、實體部分：
一、被告乙○○被訴販賣第一級、第二級毒品部分：
    訊據被告乙○○固坦承持有上開海洛因、甲基安非他命毒品
    遭警查獲之事實，惟矢口否認係基於營利之目的，購入海洛
    因、甲基安非他命云云，辯稱：扣案海洛因係認海洛因價格
    不斷高漲，為免日後無力購買，乃先行大量購買囤積，惟目
    的係供自己吸食所用，並非係要販賣；另伊欲靠施用甲基安
    非他命，以戒斷海洛因毒癮，故亦購買大量甲基安非他命加
    以囤積云云。經查：
  (一)被告乙○○於前揭時、地，分別以70、60萬元代價，向他人
    購入扣案海洛因及甲基安非他命後，為警在麗馨汽車旅館第
    226 號房實施搜索而查獲等情，業據其到庭坦承不諱，而該
    遭查獲扣案之白粉42包，將其中41包送往法務部調查局、剩
    餘1 包送往高雄醫學大學附設中和紀念醫院檢驗結果，認均
    含第一級毒品海洛因成分（海洛因檢驗重量、純度，如附表
    編號1 、2 所示），有調查局94年12月22日調科壹字第22002
    1655號鑑定通知書、高雄醫學大學附設中和紀念醫院95年 1
    月10日編號0000-000號檢驗報告各1 紙在卷可參（見94年度
    偵字第22480 號卷第37、第31頁），足認本件扣案白粉均係
    第一級毒品海洛因無訛。又扣案結晶體14包，經送請高雄醫
    學大學附設中和紀念醫院，均呈甲基安非他命陽性反應（各
    次檢驗重量如附表編號3 至7 所示），亦有該醫院95年1 月
    10日檢驗報告5 紙（見上開偵查卷第32至36頁）存卷足佐，
    顯見扣案結晶物即係甲基安非他命等情，亦屬明確。
  (二)被告乙○○固辯稱上開扣案海洛因、甲基安非他命毒品均為
    自己吸食所用，海洛因毒品部分，每日約施用1 至2 錢左右
    等語（見本院卷第213 頁）。惟「海洛因常見之吸食方式有
    靜脈注射、煙吸及口服等，因個體差異甚大，且成癮與否、
    藥品來源及純度、使用方式與使用劑量皆有相關。一般於無
    成癮性之海洛因使用者，靜脈注射使用量為每4 小時使用5至
    10毫克，成癮者則為20至40毫克；以煙吸方式，約每4 小時
    使用15至25毫克，推估其最低致死劑量為200 毫克，若單次
    施用超過該劑量，即有致死之可能。但久用成癮者會產生耐
    藥性，其程度依個人體質、使用頻率與接觸時間之長短等因
    素而異，可使其致死劑量增至數倍或十倍以上」，有行政院
    衛生署管制藥品管理局91年9 月19日管檢字第109904號、93
    年12月22日管宣字第930012251 號函文可參。本件扣案海洛
    因，經法務部調查局及高雄醫學大學附設中和紀念醫院鑑定
    結果，認其中41包純度為33.97 ﹪、另1 包純度為30.47 ﹪
    等情，已如前述，考量被告乙○○成癮及海洛因純度因素，
    並採用扣案大多數海洛因之純度33 .97 ﹪ 為計算標準，被
    告乙○○每日施用1 、2 錢海洛因之純質約為1.27至2.55公
    克（3.75×33.97 ﹪＝1.27；3.75×2 ×33.97 ﹪＝2.55）
    ，對照前述人體可得施用海洛因最大劑量之研究報告，被告
    乙○○每日施用海洛因數量，均達可能致死之劑量，其所辯
    是否為真，已非無疑。
  (三)縱依被告乙○○所陳施用情形推算，因扣案海洛因純質重為
    102.84公克，約可供其施用40至80日（102.84÷2.55＝40.3
    日；102.84÷1.27＝80.97 日）；另本案尚有甲基安非他命
    扣案，而甲基安非他命藥用劑量為每日2.5 至25毫克，一般
    成人之致死劑量約1 克等情，亦有法務部92年12月8 日調科
    壹字第9200414030號函文1 紙可參，被告乙○○既稱其僅施
    用甲基安非他命1 至2 次，並在尚未完全改吃甲基安非他命
    即遭查獲等語（見本院卷第213 頁），衡情對甲基安非他命
    應未成癮，是以前述一般成人施用致死量即每日1 克為計算
    標準，扣案甲基安非他命純質淨重為659.37公克（各包甲基
    安非他命純質淨重如附表編號3 至7 所示），約可供其施用
    達660 日，顯見前述被告乙○○大量購買海洛因及甲基安非
    他命囤積之情，與一般施用毒品者，為恐所購之毒品可能因
    保存不易受潮變質，並因數量龐大而增加被查緝之風險，身
    邊僅留存數公克之毒品供施用之常情，顯然迥異。參以被告
    乙○○既稱欲施用甲基安非他命以戒斷海洛因，為節省資金
    支出，理應在海洛因施用將耗盡前，再購買甲基安非他命囤
    放即可，惟其在海洛因存量仍豐之情形下，即購買大量甲基
    安非他命囤積，所為亦與常情不符。此外，被告乙○○分別
    耗資70 、60 萬元代價，向他人購入上開海洛因及甲基安非
    他命，顯已逾一般常人經濟所能負擔之範圍，雖其辯稱該購
    買毒品金錢，係以要開酒店、買賣牛樟菇生意為由，向其母
    親借了1 百多萬元，惟因其尚稱培養牛樟菇菌種時，已投資
    了3 、40萬元等語（見本院卷第214 頁），則其是否還有多
    餘金額購入上開毒品，即屬有疑。參以被告乙○○尚自承於
    前開遭查獲之期間未有任何工作，則其在所得來源尚非穩定
    之情形下，若非欲行販出牟利，豈有耗資百餘萬元購入海洛
    因、甲基安他命之理，足認其抗辯扣案海洛因及甲基安非他
    命均為自行施用云云，難認可採。
  (四)又被告乙○○於94年間，曾以門號0000000000號行動電話對
    外聯絡，經檢察官依法對被告使用之上開行動電話核發通訊
    監察書予以監聽，錄得被告曾與不詳人士有以下電話交談內
    容：
  1.94年8 月7 日下午1 時56分：「被告：帥哥，我剛到這邊而
    已，這邊黃的比較多。陳益生：你用半兩給我好不好」。
  2.94年8 月15日凌晨1 時1 分：「不詳人士：你今天來的那個
    ，另一種有沒有？被告：很難那個，都很貴。不詳人士：現
    在都什麼價？現在都在17左右。不詳人士：可以嗎？被告：
    不錯，但都是像你女兒畫圖的色彩米黃的，加米茶綜合起來
    的色澤。不詳人士：你去帶一半過來」。
  3.94年9 月3 日凌晨1 時7 分：「被告：你朋友大約要多少？
    我老大在問我。鑑仔：3 、4 個吧。那就明天吧，因為現在
    太晚，他不想送那麼多給我‧‧‧鑑仔：價錢呢，跟你一樣
    嗎？被告：我都是跟他拿的啊」。
  4.94年9 月3 日凌晨1 時40分：「鑑仔：我跟他說下午3 點，
    怎麼樣？他說如果一次拿5 ，價錢有沒有比較低？被告：你
    等一下，我先問一下我老大的時間是否能夠配合」。
  5.94年9 月3 日凌晨2 時41分：「鑑仔：他那個度數幾度？被
    告：我不知道。鑑仔：有比你的好？被告：較好。鑑仔：因
    為我跟人家說最少都有一百六、七十度。被告：度數不準啦
    。現在不能講度數，你知道現在全面性缺貨，你不可以向別
    人保證懂嗎？鑑仔：我知道。乙○○：你掛保證，如果拿去
    以後不滿意又給我退回來呢？鑑仔：我再跟他講這個情形啦
    。那價格呢？被告：少一萬啊。我三點以後再打給你，更改
    時間。差不多九點以後嗎。被告：利潤都給你了，我也是拿
    17而已，硬是跟他說的。上一回是17萬5 ，我賺5 千，現在
    價格越來越低，品質要求越好，我要怎麼做啊」。
  6.94年9 月11日凌晨4 時58分：「被告：喂，怎樣？某男：要
    男生的1 兩，女生3 個。被告：男生的沒有，沒有帶，你在
    那裡。某男：現在在過埤路，準備要回去了。被告：那你在
    家等我，我等一下再打給你。某男：不然男生一點自己吃的
    有沒有？被告：我就沒帶下來，我看看有我再拿給你」。
  7.94年9 月11日凌晨5 時58分：「被告：我忘記問你要幾隻娃
    娃？輝仔：有沒有2 隻？被告：有，那你乾脆不要開好了，
    我叫弟弟先拿過去給你好了，好不好？輝仔：好，2 隻、3
    隻都可以，我這邊有夠錢」（以上監聽譯文均見警詢卷第11
    1 至第127 頁）。
    訊據被告乙○○雖坦承上開對話內容為其所述（見本院卷第
    147 頁），惟除94年9 月11日凌晨5 時58分之通聯內容，陳
    稱該時係在討論購買海洛因一事，且該對話所稱「娃娃」係
    指海洛因外，其餘通聯均辯稱已不清楚當時談話真意為何。
    然被告既自承前開通聯，談及取得幾隻娃娃，係在討論購買
    海洛因一事，則因該次通聯輝仔尚表示，「2 隻、3 隻都可
    以，我這邊有夠錢等語」，足認應係輝仔欲向被告購買海洛
    因，始會特別強調自己身上有錢等語，被告乙○○辯稱該次
    通聯係其欲向輝仔購買毒品云云，顯與上開整體對話意旨不
    符，難認可採，其曾於該次通聯中與輝仔談及販賣海洛因一
    事，堪已認定。另觀之其餘數筆通聯內容，常有他人向被告
    乙○○詢及可否取得某物，卻未明白談及該物為何，有時甚
    至會以「男生」、「女生」或「娃娃」等稱呼代替，顯見其
    等討論事宜尚不欲讓旁人知悉，始會以前開稱呼代替。另前
    開對談中亦曾多次談及該物「幾兩」重，並有詢問「度數」
    問題，可知該物品係以重量單位計算多寡，並有純度之問題
    ，此與購買毒品係以重量計價，並重視純度高低與否之特徵
    相符，若再佐以被告乙○○自承前述「娃娃」等語，即係表
    示海洛因毒品之意，自令人懷疑上開通聯不欲表明，有時甚
    至以「男生」、「女生」稱呼代替之物品，亦係海洛因、甲
    基安非他命等違禁物無疑。
  (五)經傳訊證人即查獲本件員警丙○○解讀上開被告乙○○對話
    內容真意為何？據其到庭證稱：據我們研判，94年8 月7 日
    下午1 時56分這1 通，是有人要向被告乙○○購買半兩毒品
    。94年8 月15日凌晨1 時1 分，通話對象為自稱為「哥哥」
    之人，在通聯中有談及價錢17等語，我們研判是指海洛因一
    兩17萬元。94年9 月3 日凌晨2 時41分，被告乙○○與「鑑
    仔」聯絡，主要是談及海洛因純度問題，也有提到交易有17
    萬及17 萬5千元之差價。在94年9 月11日4 時58分通聯內容
    ，係被告乙○○打電話給某男，該某男所提到的「女生」是
    指海洛因，「男生」指安非他命，我們研判該通電話是要跟
    被告乙○○叫貨。94年9 月11日5 時58分被告乙○○所講的
    「幾隻娃娃」是指毒品的代稱，對象是打給綽號「飛仔」，
    在當天6 時有約定地點交貨等語（見本院卷第100 頁），參
    以被告乙○○遭查獲時，確於其處扣得前揭大量海洛因及甲
    基安非他命等情，足認證人丙○○透由上開通聯，研判被告
    乙○○曾於電話中與他人商及販賣海洛因、甲基安非他命等
    情，確有相當根據。
  (六)被告乙○○於94年9 月3 日與鑑仔數通電話通聯中，鑑仔詢
    問購買毒品時間、價錢時，雖多次表示欲由其老大決定，並
    談及其毒品來源亦出自其老大之意，惟因被告乙○○於通聯
    中尚提及：「利潤都給你了，我也是拿17而已。上一回是17
    萬5 ，我賺5 千，現在價格越來越低，品質要求越好，我要
    怎麼做啊」等語，顯見被告乙○○之毒品縱係由其所稱之老
    大處取得，惟仍係由其自行耗資購得，且因海洛因、甲基安
    非他命之價格昂貴，取得不易，凡為販賣之不法勾當者，苟
    無利可圖，應無甘冒被查緝法辦重刑之危險，平白無端義務
    為該買賣之工作，是其應有從中賺取買賣差價牟利之意圖及
    事實，始屬符合論理法則且不違背社會通常經驗之合理判斷
    ，足認被告乙○○向鑑仔表示其販售毒品未取得利潤等語，
    並非實在。本件由前揭通聯意旨，既可認定被告乙○○曾與
    他人於電話通聯時談及毒品買賣一事，縱其嗣後是否確有將
    毒品賣出等情，尚乏積極事證予以證明，因本件扣案海洛因
    、甲基安非他命數量確實龐大，已超越被告乙○○合理施用
    範圍，暨其是否有資力購買上開毒品，均值懷疑等一切情狀
    ，自堪認被告乙○○應係基於販賣營利之意圖始會販入如此
    大量之海洛因及甲基安非他命。是被告乙○○販賣第一級毒
    品海洛因及第二級毒品甲基安非他命之犯行，堪以認定。
  (七)此外，本件尚有被告遭警察獲所攝相片33張在卷可稽，復有
    如附表所示海洛因、甲基安非他命、分裝扣案毒品所用之分
    裝杓、電子磅秤、稀釋海洛因所用之葡萄糖，預備供分裝毒
    品所用之夾鍊袋、全新未使用之電子磅秤扣案足資佐證，足
    認本件事證明確，被告乙○○所辯均係卸責之詞，不足採信
    ，其意圖販賣，而販入海洛因及甲基安非他命之犯行，洵堪
    認定。
二、被告被訴違反槍砲彈藥刀械管制條例部分：
    訊據被告乙○○對其曾於上揭時地，受綽號「旺哥」之人所
    託，代為保管前開具殺傷力之制式手槍、子彈後，為警在麗
    馨汽車旅館查獲之事實均坦承不諱，復有上開制式手槍1 支
    、子彈7 顆扣案足佐。又扣案制式手槍、子彈，經內政部刑
    事警察局鑑定結果，認送鑑制式手槍1 支（槍枝編號：0000
    000000號），認係由捷克CZ廠100 型、口徑9MM 制式半自動
    手槍，槍管內具6 條右旋來復線，槍號已遭磨滅，經重現後
    為「C3630 」，機械性能良好，可擊發同口徑制式子彈，認
    具殺傷力；子彈7 顆，認均係口徑9mm 之制式子彈，經試射
    7 顆，認具殺傷力乙節，有該局94年10月24日刑鑑字第0940
    151891號槍彈鑑定書1 份在卷可稽（見94年度偵字第22480
    號卷第38頁至第41頁）。足認被告乙○○此部分自白，核與
    事實相符，自可採為論罪科刑之依據。從而，被告乙○○上
    開犯罪事證明確，其洵堪認定，應依法論科。
三、論罪科刑部分：
  (一)查被告乙○○行為後，刑法於94年2 月2 日經總統令修正公
    布，於95年7 月1 日施行，而比較新舊法時應就罪刑有關之
    共犯、未遂犯、想像競合犯、牽連犯、連續犯、結合犯，以
    及累犯加重、自首減輕暨其他法定加減原因（如身分加減）
    與加減例等一切情形，綜其全部罪刑之結果而為比較（最高
    法院95 年5月23日刑事庭第8 次會議決議參照）。經查：按
    槍砲彈藥刀械管制條例第7 條第4 項之未經許可持有制式手
    槍罪，其法定刑應併科新臺幣1 千萬元以下之罰金。併科罰
    金部分，依被告行為時即修正前刑法第33條第5 款規定，罰
    金最低額為銀元1 元，依現行法規所定貨幣單位折算新臺幣
    條例第2 條折算為新臺幣之結果，寄藏前揭制式手槍罪，其
    法定刑應併科銀元1 元即新臺幣3 元以上、新臺幣1 千萬元
    以下罰金，惟修正後刑法第33條第5 款就罰金刑規定為「新
    臺幣1千 元以上，以百元計算之」，顯已將罰金刑之最低額
    提高為新臺幣1 千元以上。經比較上述新舊法適用結果，應
    以舊法規定對被告較為有利。
  (二)按海洛因、甲基安非他命分屬毒品危害防制條例第2 條第2
    項所稱之第一、二級毒品。又按毒品危害防制條例第4 條第
    第1 、2 項所謂販賣行為，不以販入後復行賣出為必要，只
    要以營利意思之為目的，而有販入或賣出二者其一之行為，
    即足構成，行為人持有第一級或第二級毒品，有以主觀上營
    利售賣意圖而販入第一級或第二級毒品，其雖未及賣出，仍
    應論以販賣第一級或第二級毒品罪既遂罪責（最高法院90年
    度台上字第1898號、第2046號判決意旨可供參照）。本件被
    告乙○○既係以營利之意圖，販入第一級毒品海洛因、二級
    毒品甲基安非他命伺機販售，其販賣第一、二級毒品之行為
    即屬既遂，自不因未查獲其有否賣出之事實，而影響其販賣
    罪之既遂，此與同法第5 條所規定之意圖販賣而持有毒品罪
    ，係限於原先持有毒品之原因並非以販賣營利為目的而販入
    持有（例如原擬購入供自己或贈送親友使用），或係因其他
    原因而持有（例如受贈或拾得），嗣後始起意販賣者不同。
    故被告基於販賣營利之意圖而購入，雖尚未賣出，仍構成販
    賣毒品罪。核被告乙○○所為，係犯毒品危害防制條例第4
    條第1 項、第2 項之販賣第一級、第二級毒品罪。其持有第
    一級、第二級毒品進而販賣，持有之低度行為應為販賣之高
    度行為所吸收，不另論罪。
  (三)被告乙○○受「旺哥」男子所託，代為保管具殺傷力之制式
    手槍、子彈，所為係犯犯槍砲彈藥刀械管制條例第7 條第4
    項未經許可寄藏制式手槍罪及同條例第12條第4 項之未經許
    可寄藏子彈罪。又寄藏與持有，均係將物置於自己實力支配
    之下，僅寄藏必先有他人之持有行為，而後始為之受寄代藏
    而已，故寄藏之受人委託代為保管，其保管之本身，亦屬持
    有，不過，此之持有係受寄之當然結果，不應另就持有予以
    論罪（最高法院93年度台上字第2253號判決參照），是被告
    乙○○寄藏上開槍彈之行為自包括持有在內，持有行為不另
    論罪。再者，非法寄藏槍砲彈藥刀械等違禁物，所侵害者為
    社會法益，如寄藏之客體種類相同（同為手槍，或同為子彈
    者），縱令寄藏之客體有數個（如數支手槍、數顆子彈），
    仍為單純一罪，不發生想像競合犯之問題（最高法院92年度
    台上字第2121號判決參照），是被告乙○○寄藏子彈7 顆之
    行為，仍應單純論以一寄藏子彈罪。被告一寄藏行為，同時
    觸犯上開各罪，為想像競合犯，應從較重之未經許可寄藏制
    式手槍罪處斷。
  (四)被告乙○○所犯上開販賣第一級、第二級毒品、未經許可寄
    藏制式手槍3 罪間，犯意各別，罪名不同，應分論併罰之。
    爰審酌被告乙○○明知毒品戕害人身至深且鉅，現代國家無
    不採嚴厲手段防止其氾濫、擴散，蓋其氾濫結果不僅嚴重侵
    蝕社會人心，影響社會治安，更使無數家庭因而破毀，危害
    難以估計。被告明知其害，仍貪圖不法利得，進而大量販入
    海洛因毒品共3 百餘克、甲基安非他命共7 百餘克，數量頗
    鉅，行為至屬不該，犯後復猶飾詞圖卸，未見絲毫之悔意，
    態度惡劣，客觀上實無任何足以引起社會上一般人之同情而
    可憫恕之情形，另其於現今槍枝氾濫之際，無視政府嚴格管
    制槍彈之政策，猶隨意受他人所託，為之寄藏制式手槍、子
    彈，嚴重危害社會善良風氣及治安防衛體系，情節匪淺，惟
    念此部分犯後尚知坦承犯行，態度良好，及參酌其素行、犯
    罪動機、目的、手段及造成社會整體侵害程度等一切情狀，
    爰就被告乙○○販賣第一級毒品海洛因之犯行，量處無期徒
    刑，並依刑法第37條第1 項宣告褫奪公權終身；就販賣第二
    級毒品甲基安非他命部分，量處有期徒刑10年；就被告乙○○寄藏制式手槍部分，判處有期徒刑5 年6 月，併科罰金10
    萬元。
  (五)又被告乙○○行為時，刑法第42條第2 項前段規定：「易服
    勞役以1 元以上3 元以下折算1 日。」，又行為時之易服勞
    役折算標準，業據修正前罰金罰鍰提高標準條例第2 條前段
    規定，就其原定數額提高為100 倍折算1 日，則本件被告乙○○行為時之易服勞役折算標準，應以銀元100 元以上 300
    元以下折算1 日，即新台幣300 元以上900 元以下折算1 日
    。95年7 月1 日修正公布施行之刑法第42條第3 項前段規定
    ：「易服勞役以新台幣1000元、2000元或3000元折算1 日。
    」，以修正後之折算標準有利於被告。惟修正前第42條第2
    項但書規定，易服勞役之期限不得逾6 個月，修正後第42條
    第3 項但書則規定，易服勞役之期限不得逾1 年，修正後易
    服勞役之期限，顯然較修正前為長，對行為人較為不利。從
    而，新、舊法之易服勞役制度，對被告乙○○有利與否，應
    就個案而為判斷，如依新舊法均未逾6 個月之日數，則新法
    對於行為人較為有利，如逾6 個月之日數，則舊法對於行為
    人較為有利。本件就被告乙○○所犯寄藏槍枝案件，諭知併
    科罰金金額，依新舊法折算易服勞役之日數，均未逾6 個月
    ，揆諸前揭說明，顯以新法對於行為人較為有利，應依修正
    後刑法第42條第3 項前段之規定，並綜合考量被告乙○○係
    高中畢業、無業、家境小康（見警卷教育程度欄、職業欄及
    家庭經濟狀況欄之記載），及其上開犯罪情節等相關情狀，
    諭知以新台幣1 千元折算1 日之易服勞役折算標準（易服勞
    役之易刑處分，係於量刑後始應決定之事項，自無從與量刑
    前所應適用之法律一併綜合比較），並就被告乙○○上開所
    犯3 罪，定應執行無期徒刑，褫奪公權終身。
  (六)又按毒品危害防制條例第17條規定，犯同條例第4 條第1 項
    之罪，供出毒品來源，因而破獲者，得減輕其刑，其立法意
    旨重在鼓勵具體供出其上游販毒者，俾使追查該毒梟前手及
    其上游毒品，以杜絕毒品之蔓延與氾濫，倘僅供出共犯為何
    人，但尚未進而查獲毒梟前手或其上游毒品者，仍不得執此
    邀本條規定之寬減（最高法院90年度臺上字第1639號判決要
    旨參照）。查被告乙○○遭查獲後，雖曾供出其所稱老大即
    旺哥之電話供員警查緝，惟員警嗣未依其所提線索，破獲毒
    品來源等情，據證人即查獲本件員警丙○○到庭供述甚明，
    核與毒品危害防制條例第17條規定得減輕其刑之構成要件未
    合，尚不得援引上開規定予以減刑，附此敘明。
  (七)沒收部分：
  1.扣案如附表編號1 至7 所示海洛因42包、甲基安非他命14包
    ，均為毒品危害防制條例第2 條第2 項第2 款所示之第二級
    毒品，應依同條例第18條第1 項前段規定沒收銷燬之。至鑑
    驗耗用之部分，既已滅失，自無庸宣告沒收銷燬。（前開海
    洛因、甲基安非他命之包裝因包覆毒品，其上顯留有該毒品
    之殘渣，衡情自難與之剝離，當應整體視之為毒品，連同該
    包裝併予宣告沒收銷燬之）。附表編號8 至10所示分裝杓、
    葡萄糖、電子磅秤等物，均係被告乙○○所有，且該分裝杓
    及電子磅秤係分裝扣案毒品所用之物，葡萄糖則係稀釋海洛
    因所用之物，據被告乙○○供陳在卷甚明，足認上開物品均
    係供犯罪所用之物，應依毒品危害防制條例第19條第1 項規
    定，宣告沒收之。扣案如附表編號11所示夾鍊袋3 包、附表
    編號1 、2 所示全新尚未使用之電子磅秤，經被告乙○○自
    承為其所有，本院考量被告乙○○既有將扣案毒品分裝成多
    包之情，衡情該夾鍊袋及全新電子磅秤，應係預備供其量秤
    分裝毒品後販售所用之物，應依刑法第38條第1 項第2 款予
    以宣告沒收。至本件雖另扣有吸食器、分量器、殘渣袋、珍
    珠粉、塑膠湯匙、鐵製量器、不明粉末、頭痛藥、鎮定藥、
    煙草、壓模工具、行動電話、現金1 百71萬6 千元，衡情均
    與被告販賣海洛因、甲基安非他命之犯行無直接關連性，且
    無證據顯示係供本件犯罪所用之物，爰不宣告沒收。
  2.扣案之制式手槍1 枝（含彈匣1 個，槍枝管制編號：000000
    0000號），屬違禁物，不問屬於犯人與否，應依刑法第38 條
    第1 項第1 款規定，併予宣告沒收。另按，子彈一經試射，
    其彈藥部分已因擊發而燃燒殆盡，其餘部分亦裂解為彈頭及
    彈殼，已不具子彈之外型及功能（最高法院91年台上字第449
    2 號判決意旨參照），查本件扣案之制式子彈共7 顆，送驗
    後均經試射而擊發，試射後所遺留之彈殼既非屬違禁物，亦
    非供被告犯罪所用之物，爰均不予宣告沒收。
參、無罪部分：
一、公訴意旨略以：被告甲○○及乙○○係夫妻，渠等明知海洛
    因及甲基安非他命在我國分屬主管機關公告查禁之第一、二
    級毒品，不得販賣甚至持有之，竟仍基於販入海洛因及甲基
    安非他命後復行賣出牟利之犯意聯絡，於某不詳時、地，共
    同以新台幣（下同）約70萬元之代價向綽號「阿賢」及「瓜
    哥」之年籍姓名不詳男子販入淨重共約302.81公克之海洛因
    ；另以約60萬元之代價經由綽號「梨仔」之年籍姓名不詳男
    子居中牽線，而販入929.02公克之甲基安非他命，欲伺機販
    賣予不特定人牟利，因認被告甲○○所為係犯毒品危害防制
    條例第4 條第1 項之販賣第一級毒品、同條第2 項之販賣第
    二級毒品罪嫌。
二、按犯罪事實應依證據認定之，無證據不得認定其犯罪事實；
    不能證明被告犯罪者，應諭知無罪之判決，刑事訴訟法第15
    4 條第2 項、第301 條第1 項定有明文。次按認定不利於被
    告之事實，須依積極證據，苟積極證據不足為不利於被告事
    實之認定時，即應為有利於被告之認定，更不必有何有利之
    證據，最高法院30年上字第816 號著有判例。所謂「積極證
    據足以為不利被告事實之認定」，依據同院76年臺上字第49
    86號判例意旨，係指據為訴訟上證明之全盤證據資料，在客
    觀上已達於通常一般之人均不致於有所懷疑、而得確信被告
    確曾犯罪之程度；若未達到此一程度，而有合理之懷疑存在
    時，即無從為有罪之確信。
三、公訴人認被告甲○○涉犯上開罪嫌，無非以其與乙○○係夫
    妻關係，且均由其負責駕車載乙○○外出，參以其等長期投
    宿於汽車旅館，平日相處時間甚長，堪認其等對販賣毒品一
    事應有犯意聯絡，為其論罪之依據。訊據被告甲○○堅詞否
    認有何販賣第一、二級毒品之犯行，辯稱：伊並不清楚乙○○毒品來源為何，亦未參與販賣毒品一事云云。經查：
  (一)被告甲○○與其妻乙○○於94年9 月29日凌晨3 時許，在高
    雄縣鳳山市○○路96號之「麗馨汽車旅館」第226 號房遭查
    獲，並於其等居住房間內扣得如附表所示海洛因及甲基安非
    他命等情，雖據被告甲○○坦承在卷，惟因證人乙○○始終
    證稱扣案海洛因、甲基安非他命係其向他人購買而來，與被
    告甲○○並無關連，是雖本院認定乙○○係基於販賣營利之
    意圖，始販入上開海洛因及甲基安非他命，惟被告甲○○是
    否同涉上開罪名，仍須依積極證據認定之。
  (二)按共同正犯係以自己犯罪之意思並參與犯罪構成要件之行為
    者，方屬之，最高法院48年臺上字第1163號判例可資參照。
    是共同正犯之成立須具備下列要件：(1)行為主體須為2 人以
    上。(2)2 人以上出於就特定犯罪之故意，相互連絡謀議，並
    於一定之合意下，共同一致決定付諸實現之主觀要件。(3)該
    二人以上須有行為實施之分擔。即共同正犯之成立，須2以
    上行為人在主觀上有共同實施犯罪行為之意思，而在客觀上
    須有共同實施犯罪行為之事實，倘欠缺上開主觀及客觀要件
    ，即不能以共同正犯相繩。經傳訊證人即查獲本件員警丙○○到庭證稱：我們當初是因為其他案件線報發覺乙○○有涉
    犯毒案件，故聲請監聽票對其監聽，後來也有對被告甲○○
    進行監聽，但在監聽過程中，並未聽到被告甲○○有販毒，
    後我們也有對被告甲○○及乙○○進行跟監，跟監過程中，
    也未看到被告甲○○與貨主有交易或接觸之情，我們是因為
    被告甲○○與乙○○是夫妻，且外出都是被告甲○○開車載
    送乙○○，所以研判他們有共同販毒等語（見本院卷第97頁
    ），顯見員警經監聽及跟監結果，未見被告甲○○有何參與
    販毒之情。
  (三)被告甲○○曾於94年9 月3 日晚間9 時27分，與乙○○有以
    下通聯內容：「被告：先處理一個半啦，一個半喔，看怎樣
    他那邊回我消息，看怎樣喔。乙○○：你先收錢再說啦。被
    告：我收啦」（見警詢卷第118 頁），因其中被告甲○○與
    乙○○提及某物品時，所言不詳，令人懷疑是否與毒品相關
    ，惟於翌日凌晨1 時6 分許，被告甲○○再度與乙○○通聯
    ：「被告：這一個跑掉了，還剩2 個喔，這2 個還有嗎？乙○○：你等一下，我打給你啦」，被告甲○○與乙○○所談
    及該物既會有跑掉之情，客觀上尚難與毒品有何關連，自難
    憑此通聯遽認被告甲○○有販賣毒品之情。
  (四)被告甲○○曾載送乙○○外出購毒之情，雖據其於警詢中自
    承在卷甚明，惟本件乙○○意欲販入扣案海洛因、甲基安非
    他命，轉賣予不特定人牟利等情，乃經本院審酌扣案毒品數
    量龐大，已逾常人日常施用之量，暨其於通聯中曾與他人談
    及販賣毒品一事，始能斷定乙○○係以營利之意思為目的，
    而販入上開毒品，本件從員警跟監結果及通聯紀錄內容，尚
    乏事證足認被告甲○○參與販毒等情，已如前述，另被告甲○○於警詢中辯稱不清楚毒品數量多少等語，亦核與證人即
    同案被告乙○○於審理中證稱：被告甲○○並不過問我購買
    毒品之事情等語相符（見本院卷第150 頁），是本件亦難僅
    憑被告甲○○曾載送乙○○外出購毒，即認其等就前開販賣
    毒品一事，曾有犯意聯絡行為分擔，而認同涉上開販賣第一
    級、第二級毒品之罪。
四、綜上所述，本件尚乏積極證據，足認被告甲○○有公訴人所
    指販賣第一、二級毒品既遂之犯行。茲因公訴人對於起訴之
    犯罪事實應負提出證據及說服之實質舉證責任，前開公訴人
    認被告所涉犯嫌所憑之證據，既無從說服本院達於通常一般
    之人均不致有所懷疑，而得確信其為真實之程度，即難據以
    為被告不利認定，自屬不能證明被告犯罪，應為被告甲○○
    無罪之諭知。
據上論斷，應依刑事訴訟法第299 條第1 項前段，第301 條，毒
品危害防制條例第4 條第1 項、第4 條第2 項、第18條第1 項前
段、第19條第1 項，槍砲彈藥刀械管制條例第7 條第4 項、第12
條第4 項、刑法第2 條第1 項前段、刑法11條、第37條第1 款、
第55條、第42條第2 項、第51條第4 款，判決如主文。
中    華    民    國    95    年    12    月    22    日
                  刑事第十二庭  審判長法  官  施柏宏
                                      法  官  林書慧
                                      法  官  黃宗揚
以上正本證明與原本無異。
如不服本判決，應於收受送達後10日內向本院提出上訴書狀。
中    華    民    國    95    年    12    月    22    日
                                      書記官  王壹理
附錄法條：
毒品危害防制條例第4條第1、2項
製造、運輸、販賣第一級毒品者，處死刑或無期徒刑；處無期徒
刑者，得併科新臺幣 1 千萬元以下罰金。
製造、運輸、販賣第二級毒品者，處無期徒刑或7 年以上有期徒
刑，得併科新臺幣7 百萬元以下罰金。
槍砲彈藥刀械管制條例第7條
未經許可，製造、販賣或運輸火砲、肩射武器、機關槍、衝鋒槍
、卡柄槍、自動步槍、普通步槍、馬槍、手槍或各類砲彈、炸彈
、爆裂物者，處死刑、無期徒刑或7 年以上有期徒刑；處徒刑者
，併科新台幣3千 萬元以下罰金。
未經許可，轉讓、出租或出借前項所列槍砲、彈藥者，處無期徒
刑或 5 年以上有期徒刑，併科新台幣 1 千萬元以下罰金。
意圖供自己或他人犯罪之用，而犯前二項之罪者，處死刑或無期
徒刑；處徒刑者，併科新台幣 5 千萬元以下罰金。
未經許可，持有、寄藏或意圖販賣而陳列第 1 項所列槍砲、彈藥
者，處 5 年以上有期徒刑，併科新台幣 1 千萬元以下罰金。
第 1 項至第 3 項之未遂犯罰之。
槍砲彈藥刀械管制條例第12條
未經許可，製造、販賣或運輸子彈者，處 1 年以上 7 年以下有
期徒刑，併科新台幣 500 萬元以下罰金。
未經許可，轉讓、出租或出借子彈者，處 6 月以上 5 年以下有
期徒刑，併科新台幣 300 萬元以下罰金。
意圖供自己或他人犯罪之用，而犯前二項之罪者，處 3 年以上
10 年以下有期徒刑，併科新台幣 700 萬元以下罰金。
未經許可，持有、寄藏或意圖販賣而陳列子彈者，處 5 年以下有
期徒刑，併科新台幣 300 萬元以下罰金。
第 1 項至第 3 項之未遂犯罰之。
附表：
   ┌───┬──────────┬───────────┬──────────┐
   │編號  │扣押物品            │數量                  │備註                │
   │      │                    │                      │                    │
   ├───┼──────────┼───────────┼──────────┤
   │一    │海洛因1包           │經送往高雄醫學大學附設│                    │
   │      │                    │中和紀念醫院檢驗結果，│                    │
   │      │                    │驗前淨重0.85公克、驗後│                    │
   │      │                    │淨重0.82公克，純度30. │                    │
   │      │                    │47﹪。                │                    │
   ├───┼──────────┼───────────┼──────────┤
   │二    │海洛因41包          │經送往法務部調查局鑑定│                    │
   │      │                    │結果，合計淨重301.96公│                    │
   │      │                    │克（空包裝重39.7公克）│                    │
   │      │                    │，純度33.97 ﹪，純質淨│                    │
   │      │                    │重102.58公克。        │                    │
   │      │                    │備註：原送驗海洛因包數│                    │
   │      │                    │為26包，因其中有2 包海│                    │
   │      │                    │洛因內各有5 包分裝海洛│                    │
   │      │                    │因；有1 包內有3 包分裝│                    │
   │      │                    │海洛因；有5 包內各有2 │                    │
   │      │                    │包分裝海洛因。        │                    │
   ├───┼──────────┼───────────┼──────────┤
   │      │甲基安非他命10包    │經送往高雄醫學大學附設│                    │
   │三    │                    │中和紀念醫院檢驗結果，│                    │
   │      │                    │驗前淨重38.64公克、驗 │                    │
   │      │                    │後淨重38.62公克。純度 │                    │
   │      │                    │71.45 ﹪。純質重27.6公│                    │
   │      │                    │克。                  │                    │
   ├───┼──────────┼───────────┼──────────┤
   │四    │甲基安非他命1包     │經送往高雄醫學大學附設│                    │
   │      │                    │中和紀念醫院檢驗結果，│                    │
   │      │                    │驗前淨重2.09公克、驗後│                    │
   │      │                    │淨重2.07公克；純度77.3│                    │
   │      │                    │﹪。純質重：1.62公克。│                    │
   ├───┼──────────┼───────────┼──────────┤
   │五    │甲基安非他命1包     │經送往高雄醫學大學附設│                    │
   │      │                    │中和紀念醫院檢驗結果，│                    │
   │      │                    │驗前淨重4.46公克、驗後│                    │
   │      │                    │淨重4.44公克；純度61. │                    │
   │      │                    │57﹪。純質重2.75公克。│                    │
   ├───┼──────────┼───────────┼──────────┤
   │六    │甲基安非他命1包     │經送往高雄醫學大學附設│                    │
   │      │                    │中和紀念醫院檢驗結果，│                    │
   │      │                    │驗前淨重529.01公克、驗│                    │
   │      │                    │後淨重528.99公克；純度│                    │
   │      │                    │76.37 ﹪。純質重404 公│                    │
   │      │                    │克。                  │                    │
   ├───┼──────────┼───────────┼──────────┤
   │七    │甲基安非他命1 包    │經送往高雄醫學大學附設│                    │
   │      │                    │中和紀念醫院檢驗結果，│                    │
   │      │                    │驗前淨重354.82公克、驗│                    │
   │      │                    │後淨重354.8 公克；純度│                    │
   │      │                    │62.97 ﹪。純質重：223.│                    │
   │      │                    │4公克。               │                    │
   ├───┼──────────┼───────────┼──────────┤
   │八    │分裝杓              │13隻                  │被告所有，分裝毒品所│
   │      │                    │                      │用。                │
   │      │                    │                      │                    │
   │      │                    │                      │                    │
   ├───┼──────────┼───────────┼──────────┤
   │九    │葡萄糖              │1包                   │被告所有，分裝毒品所│
   │      │                    │                      │用。                │
   ├───┼──────────┼───────────┼──────────┤
   │十    │使用過電子磅秤（可秤│1個                   │被告所有，量秤毒品所│
   │      │重0.01至50公克）    │                      │用之物。            │
   │      │                    │                      │                    │
   ├───┼──────────┼───────────┼──────────┤
   │十一  │夾鍊袋              │3包。                 │被告所有，預備供分裝│
   │      │                    │                      │毒品所用之物。      │
   ├───┼──────────┼───────────┼──────────┤
   │十二  │全新尚未使用電子磅秤│1個。                 │被告所有，預備供量秤│
   │      │（可秤重0.2 至1000公│                      │毒品所用之物。      │
   │      │克）                │                      │                    │
   └───┴──────────┴───────────┴──────────┘


司法院資訊處製作；財團法人民間司法改革基金會備份。
